臺北高等行政法院判決　　　　　　　　　　　　　　九十一年度簡字第一四九號
　原 　　 告　亞洲美藝國際有限公司
　代　表　人　甲○○○董事長.
　訴訟代理人　丁○○
　被　　　告　台北市政府環境保護局
　代　表　人　沈世宏（局長）
　訴訟代理人　丙○○
　　　　　　　乙○○
右當事人間因廢棄物清理法事件，原告不服台北市政府中華民國九十年一月二日府訴
字第八九○九六八五五○○號訴願決定，提起行政訴訟，本院判決如左：
　　　主  文
原告之訴駁回。
訴訟費用由原告負擔。
　　　事  實
緣原告係各類化妝品之進口貿易商，為廢物品及容器回收清除處理辦法規範之業者，
應依其種類於每單月份十五日前向中央主管機關申報前二個月營業量或進口量，並應
依申報之營業量或進口量，於申報期限內依中央主管機關核定公告之費率及指定之金
融機構、帳號，向金融機構繳交回收清除處理費用。惟經行政院環境保護署（以下簡
稱環保署）資源回收管理基金管理委員會（以下簡稱基管會）查核發現，原告逾期未
申報民國（下同）八十九年一、二月之營業量或進口量，環保署乃以八十九年四月十
五日環署廢字第○○一九九九八號函請原告限期辦理，然原告逾期仍未遵行，環保署
遂以八十九年五月二十五日環署廢字第○○二八七六五號函囑被告依法告發、處分，
被告爰以同年六月十九日北市環罰字第Ｘ二二○四一三號違反廢棄物清理法案件舉發
通知書予以告發，並以八十九年七月十一日廢字第Ｘ○一四五一二號處分書，處以原
告新臺幣（下同）六萬元罰鍰。原告不服，提起訴願，遭決定駁回，遂提起行政訴訟
，茲摘敘兩造主張之理由意旨如次：
一原告主張之理由略謂：(一)程序部分：原告不服被告八十九年七月十一日廢字第Ｘ○
  一四五一二號處分書，提起訴願，經台北市政府決定訴願駁回。爰依行政訴訟法第
  四條第一項提起行政訴訟。又原告係於九十年一月收受訴願決定書，故依同法第一
  ○六條第一項於法定期間二個月內提起本件訴訟，程序上係合法提起之訴訟，謹先
  敘明。(二)實體部分：1.原告並未收受環保署環署廢字第○○一九九九八號函。查原
  告為各類化妝品之進出口貿易業者，自八十七年起均配合政府法令依規定申報營業
  量或進口量，八十九年三月依規定應申報八十九年一、二月之營業量及進口量，惟
  原告因故竟致延遲申報八十九年一、二月之營業量及進口量，依台北市政府訴願決
  定書所載「經基管會查核發現，訴願人逾期未申報八十九年一、二月之營業量及進
  口量，環保署乃以八十九年四月十五日環署廢字第○○一九九九八號函請訴願人限
  期辦理．然訴願人逾時仍未遵行‧‧‧。」實則，原告根本未曾收受此函，依原告
  以往均正常申報繳款之良好紀錄以觀，若果曾收受此函，怎可能故意不依函辦理，
  而刻意違反法律規定？故訴願決定書所指，實有誤解，而非事實真相。2.原告所違
  反者係「廢物品及容器回收清除處理辦法」而非「廢棄物清理法」。被告以原告未
  依廢物品及容器回收清除處理辦法（以下簡稱回收清除處理辦法）第七條規定「業
  者應依其種類於每單月份十五日前向中央主管機關申報前兩個月營業量或進口量，
  相關證明文件應留存備查。」依廢棄物清理法第十條之一第二項之規定，並依同法
  第二十三條之一科處六萬元之罰鍰。惟查廢棄物清理法第十條之一第二項之規定為
  「前項一般廢棄物之種類、物品或其包裝、容器之業者範圍，由中央主管機關公告
  之：其一般廢棄物之回收清除處理辦法，由中央主管機關會同中央目的事業主管機
  關定之。」此條文後段旨在授權中央主管機關訂定一般廢棄物之回收清除處理辦法
  ，並未就業者之申報營業量或進口量之義務做明確之規範，則本條文規範主體為中
  央主管機關，並非一般之業者，被告逕以原告違反回收清除處理辦法之規定，即視
  為原告違反廢棄物清理法第十條之一第二項之規定，而依同法第二十三條之一加以
  處罰，適用法規顯有錯誤。3.行政目的已達成，不當加以處罰，否則將造成反效果
  。依訴願決定書中所載，回收清除處理辦法第七條課予業者申報之責任，「目的在
  促使業者主動履行依法申報之義務，俾利環保署能確實掌握申報資料，建立合理之
  查核制度；又業者如無購入容器或未進口容器商品，仍應按實際情形依規定申報。
  」可知，業者申報之義務，在於使環保署有正確之資料據以查核，並做為繳交回收
  清除處理費之依據，本件原告自八十七年起均按規定據實做申報工作，並依規定繳
  納應納之回收、清除處理費，較之未據實申報進口量、營業量之廠商，甚至至今仍
  末依法申報之眾多業者而言，實已善盡業者申報之義務，且原告據實申報並無使環
  保署掌握錯誤資料之虞，此立法行政目的已達成，不該加以無故處罰。且回收清除
  處理辦法並無處罰規定，此乃法律漏洞，應藉由立法手段加以彌補，不該不當適用
  法規，依廢棄物清理法第二十三條之一對守法業者加以懲處。原處分及訴願決定之
  認事用法均有不合，請予撤銷等語。
二被告主張之理由略謂：查環保署為提昇公告列管業者申報、繳費之查核、稽徵成效
  ，及俾利地方環保機關進行稽查工作，特訂定「行政院環境保護署廢物品及容器稽
  查計劃」、「廢棄物清理法第十條之一公告指定業者申報繳費查核稽催作業流程」
  （以下簡稱查核稽催作業流程）。依查核稽催作業流程：基管會於業者申報營業量
  及繳交回收清除除理費（每單月十五日）後十五日內核對銀行繳費明細與業者申報
  資料（核對每單月份二十五日以前之入帳資料），業者若未依期申報繳費，由基管
  會以掛號信發文，函給業者於文到十日內申報、繳費；基管會於限期截止次日，將
  仍未申報繳費之業者敘明違反事實函請地方環保局逕以告發或處分，並將處分情形
  副知基管會。查原告係回收清除處理辦法規範之特定物品及容器輸入業者，環保署
  先以八十九年四月十五日（八九）環署廢字第○○一九九九八號函催原告於五月十
  五日以前完成八十九年一月至二月營業量申報、繳費等事宜，逾期未辦理即依廢棄
  物清理法二十三條之一查處。惟迄至八十九年五月十五日止，原告逾時仍未辦理申
  報八十九年一月至二月營業量或進口量及繳交回收清除處理費相關事宜，環保署乃
  以八十九年五月廿五日（八九）環署廢字第○○二八七六五號函囑被告依法告發、
  處分。此有相關資料附卷可稽，是原告違反前揭廢棄物清理法第十條之一第二項之
  規定，殆無疑義。次查環保署就一般廢棄物之種類、物品或其包裝、容器之業者範
  圍以八十六年十一月八日環署廢字第七一九○七號公告在案，並依廢棄物清理法第
  十條之一第二項規定，訂定「廢物品及容器回收清除處理辦法」，其中廢物品及容
  器之業者、申報繳費事宜亦分別具體規範，另依八十九年四月十五日（八九）環署
  廢字第○○一九九九八號函說明欄第二點：「貴公司如未購入容器或未進口容器商
  品，仍應向本署資源回收管理基金管理委員會申報零營業量‧‧‧。」另依回收清
  除處理辦法第七條之規定：「業者應依其種類於每單月份十五日前向中央主管機關
  申報前兩個月營業量或進口量，相關證明文件應留存備查。」前開法條課予業者應
  申報之責任已相當明確，業者應於期限內應向基管會申報、繳費，其目的在促使業
  者履行依法申報之義務，俾利環保署能確切掌握申報資料，建立合理制度，並不因
  原告之營業量或進口量為零而免於申報。原告既為受列管之業者，自應善盡按時申
  報、繳費之責。又原告若不再進口環保署公告列管容器商品，可向基管會申請解除
  業者列管，俟基管會核可後，始得免於申報營業量或進口量。末查業者若違反依廢
  棄物清理法第十條之一第二項訂定之回收清除處理辦法，援引同法第二十三條之一
  處分二萬元以上五萬元以下罰鍰（折合新台幣為六萬元以上十五萬元以下），而未
  依廢棄物清理法第十條之一第三項規定繳交或提供不實申報資料致短漏繳交回收清
  除處理費者，始依同法第二十三條之一處分應繳納費用一至二或一至三倍之罰鍰，
  此法令規定甚明，本件原告未於規定期限申報營業量或進口量，其違反依廢棄物清
  理法第十條之一第二項訂定之回收清除處理辦法，殆無疑義，被告援引同法第二十
  三條之一處分法定最低金額六萬元並無不合，請駁回原告之訴等語。
　　　理  由
一本件原告係就罰鍰六萬元起訴涉訟，原分案號為九十年度訴字第一九五三號，嗣司
  法院核定適用簡易程序數額增至十萬元，並自九十一年一月一日實施，爰改分「簡
  」案號，適用簡易訴訟程序，又原告係於九十年一月四日收受訴願決定書，於同年
  三月一日向本院提起撤銷訴訟，分別有送達證書及本院在起訴狀所蓋收文戳附卷可
  稽，起訴未逾越期限，核符規定，均核先說明。
二按廢棄物清理法第十條之一規定：「物品或其包裝、容器經食用或使用後，足以產
  生下列性質之一之一般廢棄物，致有嚴重污染環境之虞者，由該物品或其包裝、容
  器之製造、輸入、販賣業者負責回收清除、處理之：一不易清除、處理。二含長期
  不易腐化之成分。三含有害物質之成分。四具回收再利用之價值。前項一般廢棄物
  之種類、物品或其包裝、容器之業者範圍，由中央主管機關公告之；其一般廢棄物
  之回收清除處理辦法，由中央主管機關會同中央目的事業主管機關定之。公告指定
  業者除應向主管機關登記外，製造業者應按當期營業量、輸入業者應按向關稅總局
  申報進口量、容器材質等資料，於每期營業稅申報繳納前，依中央主管機關核定之
  費率，繳交回收清除處理費用，作為資源回收管理基金，並應委託金融機構收支保
  管運用；其收支保管及運用辦法，由中央主管機關定之。該基金用於支付實際回收
  清除處理費用、補助獎勵回收系統、再生利用、執行機關代清理費用、中央主管機
  關評選之公正團體執行稽核認證費用、及其他經中央主管機關同意核准之用途。‧
  ‧‧」第二十三條之一第一項規定：「未依第十條之一第三項規定繳交回收清除處
  理費者，經限期催繳仍不繳納者，移送法院強制執行，並處應繳納費用一倍至二倍
  之罰鍰‧‧‧違反同條文他項規定者，處二萬元以上五萬元以下罰鍰；經通知限期
  改善，仍未遵行者，按日連續處罰。」廢物品及容器回收清除處理辦法第二條規定
  ：「本辦法所稱物品及容器如下：一物品：係指機動車輛、潤滑油、輪胎、鉛酸蓄
  電池、電子電器物品、資訊物品、乾電池、包裝素材或其他性質相類似之物品經中
  央主管機關指定公告應回收者。二容器：係指以鋁、鐵、玻璃、塑膠、紙、鋁箔或
  其他單一或複合材質製成或其他性質相類似之材質，用以裝填調製食品、飲料、酒
  、醋、包裝飲用水、調製食用油脂、乳製品、化粧品、清潔劑、塗料、環境衛生用
  藥、農藥或其他性質相類似之物質經中央主管機關指定公告應回收者。」第三條規
  定：「本辦法專用名詞定義如下：一物品或容器業者：指經中央主管機關指定公告
  之物品製造業、物品輸入業、容器製造業、容器輸入業、‧‧‧。三物品輸入業者
  ：指輸入物品之事業及機構。‧‧‧五容器製造業者：指製造容器之事業及機構。
  ‧‧‧十容器商品輸入業者：指輸入容器商品之事業及機構。十二營業量或進口量：
  指物品製造業者之銷售量、物品輸入業者之進口量、容器製造業者之銷售量或生產
  量、容器商品製造業者之容器購入量、容器輸入業者之進口量或容器商品輸入業者
  之進口量。‧‧‧」第四條第一項規定：「業者應依中央主管機關核定之費率及其
  申報之營業量或進口量，繳交回收清除處理費用。」第七條規定：「業者應依其種
  類於每單月份十五日前向中央主管機關申報前二個月營業量或進口量，相關證明文
  件應留存備查。」第八條規定：「業者應依申報營業量或進口量，於前條第一項規
  定申報期限內，依中央主管機關核定公告之費率及指定之金融機構、帳號，向金融
  機構繳交回收清除處理費用，專戶存管並依本辦法及基金收支保管及運用辦法規定
  辦理。前項營業量或進口量，業者得檢具出口量證明文件抵扣之。」本件原告係各
  類化妝品之進口貿易商，為回收清除處理辦法規範之業者，未於八十九年三月十五
  日前依其種類向環保署申報八十九年一、二月之營業量或進口量，經環保署函通知
  限期辦理，原告仍未遵行，原告及其訴訟代理人於起訴狀及準備程序對於未依規定
  期限申報八十九年一、二月之營業量或進口量亦不爭執，違規事證明確，從而被告
  據以裁處六萬元罰鍰，揆諸首揭規定，自無不合。至於原告訴稱：其自八十七年起
  均有依規定據實申報並繳納回收清除處理費，本件逾期申報，請從輕處分乙節，查
  本件被告已在首揭法條規定範圍酌情處最輕罰鍰，訴願決定予以維持，均無不合，
  原告所訴，洵不足採，應予駁回，又本件依卷內書狀及準備程序，事證已臻明確，
  爰不經言詞辯論為之，併此敘明。
三據上論結，本件原告之訴為無理由，依行政訴訟法第二百三十六條、第九十八條第
  三項前段，判決如主文。
中　　華　　民　　國　　　九十一　　年　　　二　　　　月　　　一　　　　日
                 　　　　   臺 北 高 等 行 政 法 院  第 二 庭
                                           　　　　  法    官  黃本仁
右為正本係照原本作成。
本件以訴訟事件所涉及之法律見解具有原則性者為限，始得於本判決送達後二十日內
向本院提出上訴狀（須按他造人數附繕本），並經最高行政法院許可後方得上訴。
中　　華　　民　　國　　　九十一　　年　　　二　　　　月　　　四　　　　日
       　　　　　　　　　　　　　　　　　　　　　　　書 記 官　姚國華
